【裁判字號】    95,台上,1281
【裁判日期】    950316
【裁判案由】    違反毒品危害防制條例
【裁判全文】
最高法院刑事判決            九十五年度台上字第一二八一號
    上  訴  人  甲○○
                        號
                        （另案在台灣高雄第二監獄執行中）
    選任辯護人  陳忠勝律師
上列上訴人因違反毒品危害防制條例案件，不服台灣高等法院高
雄分院中華民國九十五年一月十一日第二審判決（九十四年度上
訴字第一七三九號，起訴案號：台灣高雄地方法院檢察署九十四
年度偵字第一一八０六號），提起上訴，本院判決如下：
    主  文
原判決撤銷，發回台灣高等法院高雄分院。
    理  由
本件原判決認定上訴人甲○○有施用毒品習慣，知悉取得毒品之
管道，先於民國九十四年五月二十六日凌晨零時許，在高雄市○
鎮區○○路與凱旋路口處，以新台幣（下同）一萬六千元向綽號
「海仔」之成年男子，購買毛重一錢之海洛因一大包，供己施用
，上訴人明知海洛因不得非法販賣，竟基於販賣海洛因營利之犯
意，於同日下午四時四十二分許，由林榮坤騎乘機車搭載蔡坤霖
前往高雄市○鎮區○○路與福祥路口前，以現金五百元之價格，
向上訴人購買含袋重０．２公克之海洛因一小包，上訴人著手販
賣而先收受上開款項後，欲交付上開海洛因予林榮坤時，適員警
出現，上訴人見狀隨即將上開海洛因丟棄在地，為警當場查獲而
致販賣未遂，並扣得上開未及交付之海洛因一小包、販賣毒品所
得五百元，復在上訴人長褲口袋內扣得海洛因一大包。嗣經警於
同日下午五時二十分許，再前往高雄市前鎮區○○○路二四六號
前，在上訴人所駕駛之車輛內另搜扣海洛因六小包等情。因而維
持第一審論處上訴人販賣第一級毒品，未遂（累犯）罪刑之判決
，駁回上訴人及檢察官在第二審之上訴，固非無見。
惟查：(一)、販賣毒品罪，以行為人有營利之意圖為必要，故行為
人有無此項犯罪之目的條件，自應於事實欄內為詳實之記載，然
後於理由內說明其憑以認定之證據，始稱適法。原判決事實欄固
記載上訴人意圖營利而為前揭犯行，然其理由欄未說明經由何項
調查及有何證據，堪認上訴人前揭販賣海洛因之犯行確具有營利
之意圖，難謂無理由欠備之違誤，尚有未合。(二)、依法應於審判
期日調查之證據雖已調查，而其內容未明瞭者，即與未經調查無
異，如遽行判決，仍屬應於審判期日調查之證據而未予調查，尚
不得遽對被告為有利或不利之認定。又販賣毒品罪，以行為人有
營利之意圖為必要，已如前述。原判決事實欄記載：上訴人以一
萬六千元向綽號「海仔」之成年男子，購買毛重一錢之海洛因一
大包，．．．．．復基於販賣海洛因營利之犯意，於同日下午四
時四十二分許，由林榮坤騎乘機車搭載蔡坤霖前往高雄市○鎮區
○○路與福祥路口前，以現金五百元之價格，向上訴人購買含袋
重０．２公克之海洛因一小包等情，苟屬無訛。則所謂「毛重一
錢」換算為「公克」之單位時，前開毛重一錢之海洛因其重量究
為幾公克？而上情與上訴人以一萬六千元向綽號「海仔」之成年
男子，購買毛重一錢之海洛因一大包，．．．．．復於同日下午
四時四十二分許，由林榮坤騎乘機車搭載蔡坤霖前往高雄市○鎮
區○○路與福祥路口前，以現金五百元之價格，向上訴人購買含
袋重０．２公克之海洛因一小包之犯行，是否具有營利之意圖攸
關，自應詳予調查釐清論述說明。原審就上情未詳予調查釐清論
述說明，遽為不利上訴人之認定，難昭折服。(三)、犯罪事實應依
證據認定，有罪之判決書，應於理由內記載認定犯罪事實所憑之
證據及其認定之理由，否則即有理由不備之違法。原判決事實欄
認定：上訴人以一萬六千元向綽號「海仔」之成年男子，購買毛
重一錢之海洛因一大包等情，然其於理由欄並未說明其認定上情
所依憑之證據及理由為何，逕予認定上訴人有前揭犯行，其查證
未盡且理由欠備，遽行判決，尚有未洽。上訴人上訴意旨指摘原
判決不當，尚非全無理由。按第三審法院應以第二審判決所確認
之事實為判決基礎，刑事訴訟法第三百九十四條第一項前段定有
明文。原判決上述之違背法令，影響於事實之確定，本院無可據
以為裁判，應將原判決撤銷，發回原審法院更為審判。
據上論結，應依刑事訴訟法第三百九十七條、第四百零一條，判
決如主文。
中    華    民    國  九十五  年    三    月   十六   日
                      最高法院刑事第一庭
                          審判長法官  董  明  霈
                                法官  林  茂  雄
                                法官  張  祺  祥
                                法官  呂  永  福
                                法官  花  滿  堂
      本件正本證明與原本無異
                                      書  記  官
中    華    民    國  九十五  年    三    月  二十三  日
                                                      J


司法院資訊處製作；財團法人民間司法改革基金會備份。
